【裁判字號】    90,上易,2321
【裁判日期】    901212
【裁判案由】    誹謗
【裁判全文】
臺灣高等法院臺中分院刑事判決                    九十年度上易字第二三二一號
    上  訴  人
    即  被  告  丙○○
右上訴人因誹謗案件，不服臺灣台中地方法院九十年度易字第二００八號中華民國九
十年九月十七日第一審判決（起訴案號：臺灣台中地方法院檢察署九十年度偵緝字第
一八四號），提起上訴，本院判決如左：
    主      文
上訴駁回。
    事      實
一、丙○○原居住於台中市○○路○段「城市經典」大樓，甲○○亦為該大樓住戶，
    詎丙○○見甲○○為單身女子可欺，竟意圖散布於眾，並基於概括之犯意，自民
    國（以下同）八十八年十月中旬某日起至八十八年十一月某日止，連續多次在某
    不詳車號自小客車內及「城市經典」大樓大廳，對賴盈助、吳衍華、陳國和及不
    特定之大樓住戶，散布指稱：「阿霞（即指甲○○）是其（丙○○）所包養者，
    不要告訴別人」等足以毀損甲○○名譽之事。
二、案經甲○○訴由臺灣台中地方法院檢察署檢察官偵查起訴。
    理      由
一、訊據上訴人即被告丙○○矢口否認右揭犯行，並辯稱略以：其沒有那樣說，那些
    話應該是其他住戶亂說的，其並未誹謗甲○○云云。然查：右揭事實業據被害人
    人甲○○於偵查、原審法院及本院審理時指訴綦詳，並經證人賴盈助於偵查中證
    稱：「八十八年十月中旬，．．當天我休假，被告約我及一位姓陳的同事去ＫＴ
    Ｖ，在車上時，被告說甲○○是他包養的，叫我們不要說，隔天我去上班，總幹
    事吳衍華問我昨天與被告去那裏，因被告昨晚喝酒回去在守衛室鬧，且說甲○○
    是他包養的」等語；另證人吳衍華於偵查中證稱：「八十八年十月某日晚上，丙○○喝酒回來一直待在車道管理室不走，．．．他跟我說他有與告訴人發生過性
    關係，告訴人是他的女人」等語；及證人陳國和於偵查中證稱：「八十八年十一
    月某日有一位住戶跑來問我，他聽丙○○說阿霞是被他包養的，住戶向我求證，
    我說我不了解」等語屬實，足見被告確對外散布被害人為其所包養等足以毀損被
    害人名譽之話語，其有誹謗被害人之故意，亦有散布於眾之意圖，應無庸疑。被
    告之所辯無非卸飾之詞，不足採信，事證明確，其犯行洵堪認定。
二、核上訴人即被告所為，係犯刑法第三百十條第一項之誹謗罪。被告先後多次犯行
    ，時間緊接，犯罪構成要件相同，顯係基於概括之犯意反覆為之，為連續犯，應
    依刑法第五十六條之規定論以一罪，並加重其刑。原審法院適用刑法第五十六條
    、第三百十條第一項、第四十一條第一項前段、罰金罰鍰提高標準條例第一條前
    段、第二條之規定並審酌被告犯罪之動機、目的、手段、其品性及智識程度、年
    已過半百，卻散布不堪謠言毀損未婚女子之清譽，其惡性非輕、及其犯後卸飾責
    任，未具悔意等一切情狀，量處有期徒刑肆月，並諭知易科罰金之折算標準。認
    事用法俱無不合，量刑亦稱妥適，被告上訴意旨否認犯罪，空言指摘原判決不當
    ，並無可取，為無理由，應予駁回。
三、公訴意旨另以：被告丙○○復於八十九年一月間某日，在前揭「城市經典」大樓
    商店內，向不特定之住戶宣稱「阿霞很愛伊，很喜歡去伊家，性慾很強，白天要
    ，晚上也要」等誹謗被害人甲○○名譽之話語，因認被告丙○○此部分亦涉有誹
    謗之罪嫌云云。訊據被告丙○○堅決否認右開犯行，辯稱：其未講這樣的話等語
    。經查：被害人甲○○於偵查中指稱被告係於八十九年一月間某日，至台中市○○路○段五十巷九號乙○○所經營之「城市經典」茶行內，向在場人散布：「阿
    霞很愛伊，很喜歡去伊家，性慾很強，白天要，晚上也要」等誹謗被害人名譽之
    話語，惟經證人乙○○於本院審理時證稱：「他沒有這樣講過」、「（他有沒有
    跟你講過甲○○與他的關係？）．．這件事我一點都不知情」等語，足見被告應
    未至乙○○經營之「經典茶行」內向在場人散布前開足以毀損被害人名譽之話語
    ，此部分復查無其他積極之證據足以證明被告有何誹謗之犯行，既不能證明被告
    犯罪，原應為無罪判決之諭知，惟公訴人以此部分與被告所犯前開有罪部分，有
    連續犯裁判上一罪之關係，在審判上不可分，爰不另為無罪之判決。
據上論結，應依刑事訴訟法第三百六十八條，判決如主文。
本案經檢察官陳銘章到庭執行職務。
中      華      民      國      九十       年    十二     月    十二    日
                                臺灣高等法院臺中分院刑事第四庭
                                      審判長法  官  洪  耀  宗
                                            法  官  江  德  千
                                            法  官  劉  登  俊
右正本證明與原本無異。
不得上訴。
                  書記官  林  水  濱
中      華      民      國      九十       年    十二     月    十四    日
附錄論罪科刑法條：
刑法第三百十條第一項：意圖散布於眾，而指摘或傳述足以毀損他人名譽之事者，為
                      誹謗罪，處一年以下有期徒刑、拘役或五百元以下罰金。
                                                                        Ｒ


司法院資訊處製作；財團法人民間司法改革基金會備份。
